臺灣臺北地方法院刑事判決　　　　　　　95年度訴字第1442號
公　訴　人　臺灣臺北地方法院檢察署檢察官
被　　　告　乙○○
　　　　　　　　　　（現在臺灣臺北看守所羈押中）
上列被告因違反槍砲彈藥刀械管制條例等案件，經檢察官提起公
訴（案號：94年度偵字第20803號），本院判決如下：
    主    文
乙○○被訴未經許可持有槍砲之主要組成零件罪部分無罪。
其餘被訴部分免訴。
    理    由
一、公訴意旨略以：被告乙○○未經許可，於民國九十四年八月
    間，在臺北縣新店市○○路一○六巷五八號二樓租屋處內，
    持有槍砲主要組成零件之土造金屬槍管半成品一枝；另於不
    詳時地，拾獲甲○○於九十三年三月十八日下午七時許，在
    臺北市○○區○○路一五四號四樓Ｐ四一一室失竊之汽車駕
    駛執照一枚，竟意圖為自己不法之所有，予以侵占入己，進
    而於不詳時地，將該汽車駕照換貼為自己之照片，加以變造
    ，嗣於九十四年八月九日下午一時三十分，為警持本院核發
    之搜索票，前往臺北縣新店市○○路一○六巷五八號二樓執
    行搜索查獲。因認被告涉有槍砲彈藥刀械管制條例第十三條
    第四項之未經許可持有槍砲之主要組成零件、刑法第二百十
    二條變造特種文書、刑法三百三十七條侵占遺失物罪嫌云云
    。
二、被訴違反槍砲彈藥刀械管制條例方面：
    按「犯罪事實應依證據認定之，無證據不得認定其犯罪事實
    。」、「不能證明被告犯罪者．．．應諭知無罪之判決。」
    刑事訴訟法第一百五十四條第二項、第三百零一條第一項分
    別定有明文。次按「本條例所稱槍砲、彈藥、刀械如下：一
    、槍砲：指火砲、肩射武器、機關槍、衝鋒槍、卡柄槍、自
    動步槍、普通步槍、馬槍、手槍、鋼筆槍、瓦斯槍、麻醉槍
    、獵槍、空氣槍、魚槍及其他可發射金屬或子彈具有殺傷力
    之各式槍砲。二、彈藥：指前款各式槍砲所使用之砲彈、子
    彈及其他具有殺傷力或破壞性之各類炸彈、爆裂物。三、刀
    械：指武士刀、手杖刀、鴛鴦刀、手指虎、鋼（鐵）鞭、扁
    鑽、匕首（各如附圖例式）及其他經中央主管機關公告查禁
    ，非供正當使用具有殺傷力之刀械。前項第一款、第二款槍
    砲、彈藥，包括其主要組成零件。但無法供組成槍砲、彈藥
    之用者，不在此限。」槍砲彈藥刀械管制條例第四條第一項
    、第二項亦有明文規定。查，經本院將公訴人指為被告持有
    之「槍砲主要組成零件之土造金屬槍管半成品」一枝，送認
    定槍砲、彈藥主要組成零件種類之中央主管機關內政部鑑定
    （槍砲彈藥刀械管制條例第四條第三項、第三條參照），據
    覆：「認定非屬本部８６年１１月２４日台（８６）內警字
    第８６７０６８３號公告之槍砲彈藥主要組成零件。」，此
    有內政部九十五年十月二十四日內授警字第○九五○八七一
    五一五號函在卷可稽（本院卷第二六頁參照）。足認被告持
    有之物，非屬槍砲彈藥刀械管制條例所列不得持有之物。公
    訴人所舉之證據與所指出之證明方法尚未足使本院確信被告
    有此部分之犯罪。此外，於本院應依職權調查證據之範圍內
    ，又查無其他積極證據足證被告有何公訴人所指此部分之犯
    行，揆諸前開說明，不能證明被告犯罪，應為被告無罪之諭
    知。
三、被訴變造特種文書、侵占遺失物方面：
  (一)按「案件有左列情形之一者，應諭知免訴之判決：一、曾經
    判決確定者。」刑事訴訟法第三百零二條第一款有明文規定
    。此所謂應為免訴之判決，係以同一案件，已經法院為實體
    上之確定判決，該被告應否受刑事制裁，既因前次判決而確
    定，不能更為其他有罪或無罪之實體上裁判，此項原則，關
    於實質上一罪或裁判上一罪，其一部事實已經判決確定者，
    對於構成一罪之其他部分，固亦均應適用，但此種事實係因
    審判不可分之關係，在審理事實之法院，就全部犯罪事實，
    依刑事訴訟法第二百六十七條規定，本應予以審判，故其確
    定判決之既判力自應及於全部之犯罪事實，惟若在最後審理
    事實法院宣示判決後始行發生之事實，既非該法院所得審判
    ，即為該案判決之既判力所不能及，是既判力對於時間效力
    之範圍應以最後審理事實法院之宣示判決日為判斷之標準，
    而所謂「最後審理事實法院」，非謂「最後事實審」，自不
    限於二審判決，因而在未經上訴於二審法院之判決，亦屬相
    同。
  (二)訊據被告對於公訴人指其於前揭時地變造特種文書之犯行坦
    承不諱，且有被告變造之汽車駕駛執照一枚扣案可稽，足以
    擔保被告前開任意性自白與事實相符。然被告亦陳稱：本案
    與遭本院以九十五年度易字第一六二號判決（下稱另案）確
    定之變造特種文書（亦為駕駛執照）犯行是同一個時間犯案
    的，本案甲○○駕照與另案陳靖鴻駕駛執照都是於九十四年
    三、四月間在臺北縣新店市拾得而侵占入己。並於九十四年
    六月間，在臺北縣新店市○○路「長琦賓館」，將自己的二
    張照片與拾得之甲○○、陳靖鴻駕駛執照一起交給綽號「阿
    吉」、真實姓名年籍不詳之成年男子變造。但因為「阿吉」
    只有把陳靖鴻的駕照變造好，甲○○的沒弄好，所以伊就在
    「長琦賓館」，自己把甲○○的駕駛執照變造好。另案已經
    判刑三個月，得易科罰金確定，且已繳清罰金等語（本院審
    理筆錄參照）。雖甲○○之駕駛執照為被告自己動手換貼照
    片變造，陳靖鴻之駕駛執照為「阿吉」所經手變造，但均為
    被告與「阿吉」概括犯意聯絡與行為分擔之一部分，顯然被
    告對於本案及另案侵占遺失物、與「阿吉」共同變造特種文
    書等犯行，均時間緊接、手段相同、復觸犯構成要件相同之
    罪名，足認乃出於概括犯意反覆為之，屬連續犯（該等行為
    均在九十四年二月二日修正之刑法施行前）。次查被告並非
    一開始即有上開陳述，而係對本部分之犯行坦承不諱，末於
    本院依據臺灣高等法院被告前案紀錄表所載，訊問被告前科
    時，才被動回答該等內容，亦可認被告無冀圖免訴而砌詞避
    就之情事，衡諸常情，其所陳與事實相符。再查，被告所犯
    另案，經本院於九十五年二月十日判決「乙○○共同行使變
    造特種文書，足以生損害於公眾及他人，處有期徒刑參月，
    如易科罰金，以參佰元折算壹日，扣案變造『陳靖鴻』普通
    小型車駕駛執照上「乙○○」之照片壹張沒收之；又在公眾
    得出入之場所賭博財物，處罰金壹仟元，如易服勞役，以參
    佰元折算壹日，扣案之新台幣伍佰元沒收之。」，同月二十
    七日確定，同年五月五日易科罰金執行完畢等情，有另案判
    決、臺灣高等法院被告前案紀錄表附卷可考。揆諸前揭說明
    ，被告本件侵占遺失物與變造特種文書犯行，為前案確定判
    決之效力所及，應為免訴之諭知。
據上論斷，應依刑事訴訟法第三百零一條第一項、第三百零二條
第一款，判決如主文。
本案經檢察官蕭方舟到庭執行職務。
中　　華　　民　　國　　96　　年 　　1　　月　  31　  日
　　　　　　　　　刑事第十庭審判長法  官  吳秋宏
                                  法  官  紀文惠
                                  法　官　姚念慈
以上正本證明與原本無異。
如不服本判決，應於判決送達後十日內，檢具繕本向本院提出上
訴狀上訴於臺灣高等法院。
　　　　　　　　　　　　　　　  　書記官　劉芸珊
中　　華　　民　　國　　96　　年 　　1　　月　  31　  日
